臺灣桃園地方法院刑事判決
                                  110年度審金訴字第689號
公  訴  人  臺灣桃園地方檢察署檢察官
被      告  邱奕鈞

                    住○○市○鎮區○○路○段000巷居○○弄0號0樓    

上列被告因詐欺等案件，經檢察官提起公訴（110 年度偵字第10
670號），被告就被訴事實為有罪之陳述，本院合議庭裁定由受
命法官獨任以簡式審判程序進行審理，判決如下：
    主      文
邱奕鈞犯三人以上共同詐欺取財罪，處有期徒刑陸月。
    事實及理由
壹、有罪部分
一、本件犯罪事實、證據，除證據部分增列「被告邱奕鈞於本院
    準備程序及審理中之自白」外，其餘均與臺灣桃園地方檢察
    署檢察官起訴書之記載相同，茲引用如附件。
二、論罪科刑
（一）按組織犯罪防制條例係藉由防制組織型態犯罪活動為手段
      ，以達成維護社會秩序、保障人民權益之目的，於該條例
      第3條第1項前段與後段，分別對於「發起、主持、操縱、
      指揮」及「參與」犯罪組織者，依其情節不同而為處遇，
      行為人雖有其中一行為（如參與），不問其有否實施各該
      手段（如詐欺）之罪，均成立本罪。然在未經自首或有其
      他積極事實足以證明其確已脫離或解散該組織之前，其違
      法行為，仍繼續存在，即為行為之繼續，而屬單純一罪，
      至行為終了時，仍論為一罪。又刑法上一行為而觸犯數罪
      名之想像競合犯存在之目的，在於避免對於同一不法要素
      予以過度評價。自然意義之數行為，得否評價為法律概念
      之一行為，應就客觀構成要件行為之重合情形、主觀意思
      活動之內容、所侵害之法益與行為間之關連性等要素，視
      個案情節依社會通念加以判斷。而刑法刪除牽連犯之規定
      後，原認屬方法目的或原因結果，得評價為牽連犯之二犯
      罪行為間，如具有局部之同一性，或其行為著手實行階段
      可認為同一者，得認與一行為觸犯數罪名之要件相侔，依
      想像競合犯論擬。倘其實行之二行為，無局部之重疊，行
      為著手實行階段亦有明顯區隔，依社會通念難認屬同一行
      為者，應予分論併罰。是行為人以一參與詐欺犯罪組織，
      並分工加重詐欺之行為，同時觸犯參與犯罪組織罪及加重
      詐欺取財罪，雖其參與犯罪組織之時、地與加重詐欺取財
      之時、地，在自然意義上非完全一致，然二者仍有部分合
      致，且犯罪目的單一，依一般社會通念，認應評價為一罪
      方符合刑罰公平原則，應屬想像競合犯，如予數罪併罰，
      反有過度評價之疑，實與人民法律感情不相契合（最高法
      院107年度台上字第1066號判決意旨參照）。再按加重詐
      欺罪，係侵害個人財產法益之犯罪，其罪數之計算，核與
      參與犯罪組織罪之侵害社會法益有所不同，審酌現今詐欺
      集團之成員皆係為欺罔他人，騙取財物，方參與以詐術為
      目的之犯罪組織。倘若行為人於參與詐欺犯罪組織之行為
      繼續中，先後多次為加重詐欺之行為，因參與犯罪組織罪
      為繼續犯，犯罪一直繼續進行，直至犯罪組織解散，或其
      脫離犯罪組織時，其犯行始行終結。故該參與犯罪組織與
      其後之多次加重詐欺之行為皆有所重合，然因行為人僅為
      一參與犯罪組織行為，侵害一社會法益，屬單純一罪，應
      僅就「該案中」與參與犯罪組織罪時間較為密切之首次加
      重詐欺犯行論以參與犯罪組織罪及加重詐欺罪之想像競合
      犯，而其他之加重詐欺犯行，祗需單獨論罪科刑即可，無
      需再另論以參與犯罪組織罪，以避免重複評價。是如行為
      人於參與同一詐欺集團之多次加重詐欺行為，因部分犯行
      發覺在後或偵查階段之先後不同，肇致起訴後分由不同之
      法官審理，為裨益法院審理範圍明確、便於事實認定，即
      應以數案中「最先繫屬於法院之案件」為準，以「該案件
      」中之「首次」加重詐欺犯行與參與犯罪組織罪論以想像
      競合。縱該首次犯行非屬事實上之首次，亦因參與犯罪組
      織之繼續行為，已為該案中之首次犯行所包攝，該參與犯
      罪組織行為之評價已獲滿足，自不再重複於他次詐欺犯行
      中再次論罪，俾免於過度評價及悖於一事不再理原則。至
      於「另案」起訴之他次加重詐欺犯行，縱屬事實上之首次
      犯行，仍需單獨論以加重詐欺罪，以彰顯刑法對不同被害
      人財產保護之完整性，避免評價不足（最高法院109年度
      台上字第3945號判決意旨參照）。經查，本件被告邱奕鈞
      於民國109年10月25日前某時許加入詐欺集團，並於同年
      月25日至26日擔任詐欺集團內之取簿手，其所涉加重詐欺
      犯行，於110年11月17日經臺灣桃園地方檢察署檢察官以1
      10年度偵字第10670號案件提起公訴，並於110年12月8日
      繫屬本院（即本案），此有卷內起訴書及臺灣桃園地方檢
      察署桃檢維公110偵10670字第1109124832號函及其上本院
      收狀章在卷可稽，被告於本件繫屬前，並未因參與該犯罪
      組織而涉犯詐欺罪嫌經提起公訴，此亦有卷內臺灣高等法
      院被告前案紀錄表在卷可佐，是故核其於本件所為，自係
      犯組織犯罪條例第3條第1項後段之參與犯罪組織罪。
（二）次按共同實施犯罪行為之人，在合同意思範圍以內，各自
      分擔犯罪行為之一部，相互利用他人之行為，以達其犯罪
      之目的者，即應對於全部所發生之結果，共同負責。又共
      同正犯之成立，祇須具有犯意之聯絡及行為之分擔，既不
      問犯罪動機起於何人，亦不必每一階段犯行，均須參與（
      最高法院28年上字第3110號判例、34年上字第862號判例
      意旨參照）。是以，行為人參與構成要件行為之實施，並
      不以參與構成犯罪事實之全部或始終參與為必要，即使僅
      參與構成犯罪事實之一部分，或僅參與某一階段之行為，
      亦足以成立共同正犯。本案詐欺集團分工細緻，被告雖未
      自始至終參與各階段之犯行，而僅擔任取簿手之工作，惟
      其與詐騙集團其他成員既為詐騙告訴人楊語岑而彼此分工
      ，堪認係在合同意思範圍內，各自分擔犯罪行為之一部，
      並相互利用他人之行為，以達犯罪之目的，參諸上開說明
      ，被告自應就所參與犯行，對於全部所發生之結果，共同
      負責。
（三）復按105年12月28日修正公布，並於106年6月28日生效施
      行之洗錢防制法第1條規定：「為防制洗錢，打擊犯罪，
      健全防制洗錢體系，穩定金融秩序，促進金流之透明，強
      化國際合作，特制定本法。」與修正前洗錢防制法第1條
      規定：「為防制洗錢，追查重大犯罪，特制定本法。」已
      有明顯不同，可見洗錢防制法的立法目的及其保護法益，
      從「妨害司法權運作」(打擊犯罪)，兼及「穩定金融秩序
      、促進金流透明」。又修正後洗錢防制法第2條第2款、第
      3條第2款規定，掩飾刑法第339條詐欺取財犯罪所得去向
      之行為，亦可構成洗錢罪。另依據洗錢防制法第2條修正
      理由第3點所示：「維也納公約第3條第1項第b款第ii目規
      定洗錢行為態樣，包含隱匿或掩飾該財產的真實性質、來
      源、所在地、處置、轉移、相關的權利或所有權之洗錢類
      型，例如：（一）犯罪行為人出具假造的買賣契約書掩飾
      某不法金流；（二）貿易洗錢態樣中以虛假貿易外觀掩飾
      不法金流移動；（三）知悉他人有將不法所得轉購置不動
      產之需求，而擔任不動產之登記名義人或成立人頭公司擔
      任不動產之登記名義人以掩飾不法所得之來源；（四）提
      供帳戶以掩飾不法所得之去向，例如：販售帳戶予他人使
      用。」修正後條文雖未完整規範上開公約所列全部隱匿或
      掩飾態樣，然已可見提供、販售帳戶予他人使用，係掩飾
      不法所得去向、所在之典型行為，所以，使用他人提供、
      販售之帳戶存、提不法所得，用來掩飾或切斷該不法所得
      與犯罪者之關聯性，阻礙金流透明，破壞金融秩序，藉以
      掩飾或隱匿該不法所得之去向、所在，並逃避追訴、處罰
      ，更屬於侵害上開洗錢防制法保護法益，而在其立法目的
      之規範範圍。復按洗錢防制法第15條之特殊洗錢罪，係在
      無法證明前置犯罪之特定不法所得，而未能依洗錢防制法
      第14條之一般洗錢罪論處時，始予適用。倘能證明人頭帳
      戶內之資金係前置之特定犯罪所得，即應逕以一般洗錢罪
      論處，自無適用特殊洗錢罪之餘地。例如詐欺集團向被害
      人施用詐術後，為隱匿其詐欺所得財物之去向，而令被害
      人將其款項轉入該集團所持有、使用之人頭帳戶，並由該
      集團所屬之車手前往提領詐欺所得款項得逞，檢察官如能
      證明該帳戶內之資金係本案詐欺之特定犯罪所得，即已該
      當於洗錢防制法第14條第1項之一般洗錢罪；至若無法將
      人頭帳戶內可疑資金與本案詐欺犯罪聯結，而不該當第2
      條洗錢行為之要件，當無從依洗錢防制法第14條第1項之
      一般洗錢罪論處，僅能論以洗錢防制法第15條第1項之特
      殊洗錢罪。另過去實務認為，行為人對犯特定犯罪所得之
      財物或利益作直接使用或消費之處分行為，或僅將自己犯
      罪所得財物交予其他共同正犯，祇屬犯罪後處分贓物之行
      為，非本條例所規範之洗錢行為，惟依修正後洗錢防制法
      規定，倘行為人意圖掩飾或隱匿特定犯罪所得來源，而將
      特定犯罪所得直接消費處分，甚或交予其他共同正犯，而
      由共同正犯以虛假交易外觀掩飾不法金流移動，即難認單
      純犯罪後處分贓物之行為，應仍構成洗錢防制法第2條第1
      或2款之洗錢行為。本案被告擔任「取簿手」工作，將所
      取得之金融帳戶之存摺、金融卡暨密碼交予林意純及所屬
      詐欺集團成員，所為顯係掩飾不法所得之去向、所在，揆
      諸前開說明，要與洗錢防制法第14條第1項之要件相合。
（四）核被告所為，係犯組織犯罪防制條例第3條第1項後段參與
      犯罪組織罪、洗錢防制法第14條第1項之洗錢罪、刑法第3
      39條之4第1項第2款之三人以上共同詐欺取財罪。被告與
      「林意純」及其他詐欺集團成員，就本案詐欺取財罪之犯
      行，具有犯意聯絡及行為分擔，應論以共同正犯。
（五）被告及詐欺集團成員向告訴人實施詐術，致其陷於錯誤而
      先後匯款2次，係基於單一之詐欺犯意，出於同一犯罪計
      畫，於密切接近之時地，接續為數個詐欺行為舉動，各侵
      害同一性質之財產法益，各行為之獨立性極為薄弱，依一
      般社會健全觀念，在時間差距上，難以強行分開，在刑法
      評價上，以視為數個舉動之接續施行，合為包括之一行為
      予以評價，應論以接續犯。被告係以一行為犯組織犯罪防
      制條例第3條第1項後段參與犯罪組織罪、洗錢防制法第14
      條第1項之洗錢罪、刑法第339條之4第1項第2款之三人以
      上共同詐欺取財罪，其犯罪目的單一，應評價為一行為而
      觸犯數罪名之想像競合犯，是應從一重以刑法第339條之4
      第1項第2款之三人以上共同詐欺取財罪。
（六）又按刑法第59條規定犯罪之情狀可憫恕者，得酌量減輕其
      刑，其所謂「犯罪之情狀」，與同法第57條規定科刑時應
      審酌之一切情狀，並非有截然不同之領域，於裁判上酌減
      其刑時，應就犯罪一切情狀（包括第57條所列舉之10款事
      項），予以全盤考量，審酌其犯罪有無可憫恕之事由（即
      有無特殊之原因與環境，在客觀上足以引起一般同情，以
      及宣告法定低度刑，是否猶嫌過重等等），以為判斷。而
      以三人以上共同詐欺取財罪之法定刑為「1年以上7年以下
      有期徒刑」，然被告所為本案加重詐欺犯行，並未獲取犯
      罪所得，法律科處此類犯罪，所設之法定最低本刑卻同為
      「1年有期徒刑」，不可謂不重，於此情形，倘依其情狀
      處以較輕之有期徒刑，即足以懲儆，並可達防衛社會之目
      的者，自非不可依客觀之犯行與主觀之惡性二者加以考量
      其情狀，是否有可憫恕之處，適用刑法第59條之規定酌量
      減輕其刑，期使個案裁判之量刑，能斟酌至當，符合比例
      原則。又被告於本院準備程序時坦承犯行，犯後態度尚屬
      良好，且審酌被告無其他前科，僅因一時失慮而犯本案，
      其犯罪之情狀，客觀上足以引起一般同情而顯可憫恕，雖
      科以法定最低度刑，仍嫌過重，爰依刑法第59條規定，減
      輕其刑。
（七）另按犯組織犯罪防制條例第3 條之罪，偵查及審判中均自
      白者，減輕其刑；犯洗錢防制法第14條之罪，在偵查或審
      判中自白者，減輕其刑，組織犯罪防制條例第8 條第1 項
      後段、洗錢防制法第16條第2 項分別定有明文。次按想像
      競合犯之處斷刑，本質上係「刑之合併」。其所謂從一重
      處斷，乃將想像競合犯組成之評價上數罪，合併為科刑一
      罪，其所對應之刑罰，亦合併其評價上數罪之數法定刑，
      而為一個處斷刑。易言之，想像競合犯侵害數法益者皆成
      立犯罪，論罪時必須輕、重罪併舉論述，同時宣告所犯各
      罪名，包括各罪有無加重、減免其刑之情形，亦應說明論
      列，量刑時併衡酌輕罪部分量刑事由，評價始為充足，然
      後依刑法第55條前段規定「從一重處斷」，非謂對於其餘
      各罪可置而不論。因此，法院決定處斷刑時，雖以其中最
      重罪名之法定刑，做為裁量之準據，惟於裁量其輕重時，
      仍應將輕罪合併評價在內（最高法院108 年度台上字第44
      05、4408號判決意旨參照）。經查，被告就其參與詐騙集
      團組織，收取金融帳戶存摺、金融卡暨密碼交付予林意純
      及其所屬詐欺集團，進而掩飾犯罪所得去向與所在等事實
      ，於偵查及本院審理時始終供述詳實，業如前述，堪認被
      告於偵查與審判中對所犯參與犯罪組織罪及一般洗錢罪均
      坦承犯行，本應依組織犯罪防制條例第8 條第1 項後段、
      洗錢防制法第16條第2 項之規定減輕其刑，雖因想像競合
      犯之關係而從一重之三人以上共同詐欺取財罪處斷，上開
      輕罪之減輕其刑事由未形成處斷刑之外部性界限，然依前
      揭說明，仍應於依刑法第57條之規定量刑時，仍應併予衡
      酌此部分減刑事由。
（八）爰以行為人之責任為基礎，審酌被告正值青年卻不思循正
      途賺取所需，竟以擔任詐欺集團取簿手之方式，詐取告訴
      人之款項，所生損害非輕；惟念被告犯後坦承犯行，態度
      良好，複衡諸被告犯罪之動機、目的、手段、品行與智識
      程度、家庭經濟及生活狀況、犯罪所生之損害等一切情狀
      ，量處如主文所示之刑（被告所犯為最重本刑7年以下有
      期徒刑之罪，縱受6個月以下有期徒刑之宣告，依法仍不
      得諭知易科罰金之折算標準）。
（九）不予宣告強制工作之說明：
      按犯第1項之罪者，應於刑之執行前，令入勞動場所，強
      制工作，其期間為3年，組織犯罪防制條例第3條第3項固
      定有明文。惟上開規定就受處分人之人身自由所為限制，
      違反憲法比例原則及憲法明顯區隔原則之要求，與憲法第
      8條保障人身自由之意旨不符，應自本解釋公布之日起失
      其效力，業經司法院大法官釋字第812號解釋在案。則就
      參與犯罪組織者，得於刑之執行前，令入勞動場所，強制
      工作之規定，既經司法院大法官認定有違憲之情事，且自
      解釋公布之日起失其效力，本案自無從對被告宣告強制工
      作，附此敘明。
三、按犯罪所得，屬於犯罪行為人者，沒收之，於全部或一部不
    能沒收，或不宜執行沒收時，追徵其價額，刑法第38條之1
    第1 項前段、第3 項分別定有明文。次按共同正犯之犯罪所
    得，沒收或追徵，應就各人所分得之數額分別為之；先前對
    共同正犯採連帶沒收犯罪所得之見解，已不再援用及供參考
    （最高法院104 年第13次刑事庭會議決議意旨參照）。再所
    謂各人「所分得」，係指各人「對犯罪所得有事實上之處分
    權限」，應視具體個案之實際情形而定：倘若共同正犯各成
    員內部間，對於不法利得分配明確時，固應依各人實際分配
    所得沒收；然若共同正犯成員對不法所得並無處分權限，其
    他成員亦無事實上之共同處分權限者，自不予諭知沒收；至
    共同正犯各成員對於不法利得享有共同處分權限時，則應負
    共同沒收之責。至於上揭共同正犯各成員有無犯罪所得、所
    得數額，係關於沒收、追繳或追徵標的犯罪所得範圍之認定
    ，因非屬犯罪事實有無之認定，並不適用「嚴格證明法則」
    ，無須證明至毫無合理懷疑之確信程度，應由事實審法院綜
    合卷證資料，依自由證明程序釋明其合理之依據以認定之（
    最高法院104 年度台上字第3604號判決同此意旨）。經查，
    本件依卷內事證，尚無從認定被告已實際受有犯罪所得，自
    無從宣告沒收。
貳、退併辦部分
一、移送併案審理意旨：被告邱奕鈞可預見他人使用人頭帳戶收
    受被害人匯款後，即得將贓款領出，製造金流斷點，用以躲
    避檢警追緝並掩飾、隱匿詐欺犯罪所得去向、所在，而確保
    詐欺犯罪所得，遂行詐欺及洗錢犯行等情，為圖得報酬，竟
    仍不違背其本意，與林意純及其所屬詐欺集團共同意圖為自
    己不法所有，基於參與組織犯罪、三人以上共同犯詐欺取財
    及掩飾、隱匿詐欺犯罪所得之洗錢之犯意聯絡，先由被告於
    109年10月25至26日間某不詳時間，在新北市○○區○○路000號3
    樓，向廖珈瑜（所涉洗錢等部分，另案由臺灣新北地方檢察
    署檢察官以110年度偵字第10889、12244號案件提起公訴）
    收取其所申辦之永豐商業銀行帳號00000000000000號帳戶（
    下稱本案永豐帳戶）、元大商業銀行帳號0000000000000000
    號帳戶(下稱本案元大帳戶)之存摺及金融提款卡暨密碼，邱
    奕鈞收受後轉交予林意純及其等所屬詐欺集團作為財產犯罪
    使用。嗣該詐欺集團機房成員即以附表所示之方式，詐欺莊
    詩樺、吳非凡、楊穎儒、許金香等4人，致渠等陷於錯誤，
    而於附表所示之時間，依該詐欺集團成員指示，將附表所示
    之金額，匯入廖珈瑜所有之本案永豐帳戶、本案元大帳戶內
    後，旋遭該詐欺集團成員提領一空。因認被告涉有刑法第33
    9條之4第1項第2款之三人以上共同犯詐欺取財、洗錢防制法
    第14條第1項之洗錢及組織犯罪防制條例第3條第1項後段之
    參與組織犯罪等罪嫌。
二、按所謂同一案件，係指同一被告被訴之犯罪事實係屬同一者
    而言(最高法院28年上字第1474號刑事判例意旨參照)。所謂
    「同一案件」，除事實上同一者外，即法律上同一者亦屬之
    ，故案件與業繫屬於法院之其他案件具實質上或裁判上一罪
    關係時，因已為原起訴效力所及，故由檢察官予以簽結後，
    將相關卷證移送法院併案審理，其目的在於促請法院得併予
    審理，非刑事訴訟法所稱起訴或請求事項(最高法院101年度
    台上字第6706號刑事判決意旨參照)。故移送併辦案件與本
    案如非同一案件，因其未起訴，本非法院所應審理之範圍，
    自應予退併辦。
三、次按加重詐欺罪係侵害個人財產法益之犯罪，其罪數計算，
    以被害人數、被害次數之多寡，決定其犯罪之罪數。經查，
    上開併辦意旨所指被告與本案詐欺集團成員於109年10月25
    日共同對被害人莊詩樺、告訴人吳非凡、楊穎如、許金香涉
    犯詐欺取財犯行，與本案犯行，顯然係對不同被害人所為不
    同次之犯行，縱上開併辦意旨所指部分確實構成犯罪，亦與
    本案上開有罪部分經核無任何實質上或裁判上一罪關係，該
    部分併辦意旨復未提出任何證據證明兩者係有何裁判上一罪
    關聯，則本案起訴部份之效力並不及於未起訴之上開併辦意
    旨所指內容，本院尚不得對該部分予以審究，自應退回由檢
    察官另為適法處理，附此敘明。
據上論斷，應依刑事訴訟法第273條之1第1項、第299條第1項前
段、第310條之2、第454條第2項（本案採判決精簡原則，僅引述
程序法條），判決如主文。
本案經檢察官賴怡伶到庭執行職務。
中　　華　　民　　國　　111 　年　　4 　　月　　20　　日
                    刑事審查庭    法  官     高上茹
以上正本證明與原本無異。
如不服本判決應於收受判決後20日內向本院提出上訴書狀，並應
敘述具體理由。其未敘述上訴理由者，應於上訴期間屆滿後20日
內向本院補提理由書（均須按他造當事人之人數附繕本）「切勿
逕送上級法院」。
                                  書記官      涂頴君
中　　華　　民　　國　　111 　年　　4 　　月　　20　　日
附表：
編號 告訴人/被害人 詐騙手法 匯款時間及金額 人頭帳戶 1 莊詩樺 (未具告訴) 詐欺集團某成員於109年10月25日下午2時許，撥打電話予被害人莊詩樺，佯稱其因網路購物設定錯誤，致重複扣款，須按指示解除云云，致被害人莊詩樺陷於錯誤，而按指示轉帳至指定帳戶內。 109年10月25日下午4時41分許，以ATM轉帳2萬9,988元 本案永豐帳戶 2 吳非凡 詐欺集團某成員於109年10月25日下午4時59分許，撥打電話予告訴人吳非凡，佯稱其因網路購物重複扣款，須按指示解除云云，致告訴人吳非凡陷於錯誤，而按指示轉帳至指定帳戶內。 109年10月25日下午5時30分許，以ATM轉帳2萬9,988元 本案永豐帳戶 3 楊穎儒 詐欺集團某成員於109年10月25日下午5時34分許，撥打電話予告訴人楊穎儒，佯稱其因網路購物重複扣款，須按指示解除云云，致告訴人楊穎儒陷於錯誤，而按指示轉帳至指定帳戶內。 109年10月25日傍晚6時33分許，以ATM轉帳3萬元 本案元大帳戶 4 許金香 詐欺集團某成員於109年10月25日下午5時46分許，撥打電話予告訴人許金香，佯稱其因網路購物消費紀錄有誤，須按指示退款云云，再佯裝中華郵政股份有限公司人員指示告訴人許金香操作ATM，致告訴人許金香陷於錯誤，而按指示轉帳至指定帳戶內。 109年10月25日傍晚6時48分許，以ATM轉帳2萬9,985元 本案元大帳戶 5   109年10月25日傍晚6時51分許，以ATM轉帳1萬3,088元 本案元大帳戶 6   109年10月25日傍晚7時15分許，以ATM轉帳8,985元 本案元大帳戶 
附錄本判決論罪法條全文：
組織犯罪防制條例第3條
發起、主持、操縱或指揮犯罪組織者，處3年以上10年以下有期
徒刑，得併科新臺幣1億元以下罰金；參與者，處6月以上5年以
下有期徒刑，得併科新臺幣1千萬元以下罰金。但參與情節輕微
者，得減輕或免除其刑。
具公務員或經選舉產生之公職人員之身分，犯前項之罪者，加重
其刑至二分之一。
犯第1項之罪者，應於刑之執行前，令入勞動場所，強制工作，
其期間為3年。
前項之強制工作，準用刑法第90條第2項但書、第3項及第98條第
2項、第3項規定。
以言語、舉動、文字或其他方法，明示或暗示其為犯罪組織之成
員，或與犯罪組織或其成員有關聯，而要求他人為下列行為之一
者，處3年以下有期徒刑，得併科新臺幣3百萬元以下罰金：
一、出售財產、商業組織之出資或股份或放棄經營權。
二、配合辦理都市更新重建之處理程序。
三、購買商品或支付勞務報酬。
四、履行債務或接受債務協商之內容。
前項犯罪組織，不以現存者為必要。
以第5項之行為，使人行無義務之事或妨害其行使權利者，亦同
。
第 5 項、第 7 項之未遂犯罰之。
　　
洗錢防制法第14條
有第二條各款所列洗錢行為者，處7年以下有期徒刑，併科新臺
幣5百萬元以下罰金。
前項之未遂犯罰之。
前二項情形，不得科以超過其特定犯罪所定最重本刑之刑。
　　
中華民國刑法第339條之4
犯第339條詐欺罪而有下列情形之一者，處1年以上7年以下有期
徒刑，得併科1百萬元以下罰金：
一、冒用政府機關或公務員名義犯之。
二、三人以上共同犯之。
三、以廣播電視、電子通訊、網際網路或其他媒體等傳播工具，
    對公眾散布而犯之。前項之未遂犯罰之。
　　
附件：
臺灣桃園地方檢察署檢察官起訴書
                                    110年度偵字第10670號
　　被　　　告　邱奕鈞　男　19歲（民國00年00月00日生）
 　　　　　　　　　　　 住○○市○鎮區○○路0段000巷居○
                        0弄0號8樓
　　　　　　　　　　　　居臺中市○○區○○○路000號9樓之
　　　　　　　　　　　　7
　　　　　　　　　　　　國民身分證統一編號：Z000000000號
上列被告因違反洗錢防制法等案件，業經偵查終結，認應提起公
訴，茲將犯罪事實及證據並所犯法條分敘如下：
　　　　犯罪事實
一、邱奕鈞可預見他人使用人頭帳戶收受被害人匯款後，即得將
    贓款領出，製造金流斷點，用以躲避檢警追緝並掩飾、隱匿
    詐欺犯罪所得去向、所在，而確保詐欺犯罪所得，遂行詐欺
    及洗錢犯行等情，為圖得報酬，竟仍不違背其本意，與林意
    純（另分案偵辦）及其所屬詐欺集團共同意圖為自己不法所
    有，基於參與組織犯罪、三人以上共同犯詐欺取財及掩飾、
    隱匿詐欺犯罪所得之洗錢之犯意聯絡，先由邱奕鈞於民國10
    9年10月25至26日間某不詳時間，在新北市○○區○○路000號3樓
    ，向廖珈瑜（所涉洗錢等部分，另案由臺灣新北地方檢察署
    檢察官以110年度偵字第10889、12244號案件提起公訴）收
    取其所申辦之永豐商業銀行股份有限公司帳號000000000000
    00號帳戶（下稱永豐銀行帳戶）之存摺及金融提款卡暨密碼
    ，邱奕鈞收受後轉交予林意純及其等所屬詐欺集團作為財產
    犯罪使用。嗣該詐欺集團機房成員即以附表所示之方式，詐
    欺楊語岑，致其陷於錯誤，而於附表所示之時間、地點，依
    該詐欺集團成員指示，將附表所示之金額，匯入廖珈瑜所有
    之上開永豐銀行戶內後，旋遭該詐欺集團成員提領一空。
二、案經楊語岑訴由苗栗縣警察局苗栗分局報告偵辦。
　　　　證據並所犯法條
一、證據清單及待證事實：
編號 證據名稱 待證事實 1 被告邱奕鈞於偵訊中之供述 被告坦承有向證人廖珈瑜收取其所申辦之永豐銀行帳戶存摺及金融提款卡，再轉交予林意純之事實。 2 證人廖珈瑜於警詢及偵訊中之證述 證明被告有於上開時間、地點，向證人廖珈瑜收取其所申辦之永豐銀行帳戶存摺及金融提款卡之事實。 3 證人即告訴人楊語岑於警詢中之證述 告訴人於附表所示之時間，遭詐欺集團成員以附表所示之方式詐欺後，旋匯款附表所示之金額至附表所示之帳戶內之事實。 4 嘉義縣警察局朴子分局六家派出所受理詐騙帳戶通報警示簡便格式表、金融機構聯防機制通報單、台新銀行自動櫃員機交易明細、對話紀錄翻拍照片  5 永豐銀行帳戶開戶資料暨交易明細 上開永豐銀行為證人廖珈瑜所申辦，且告訴人於附表所示之時間匯款至該永豐銀行帳戶後，旋遭提領一空之事實。 6 本署109年度偵字第27410號卷影卷 證明被告前於109年3月24日方即因提供帳戶而涉幫助詐欺案件，並於同年月30日至警局製作筆錄。 
二、經查，105年12月28日修正公布，並於106年6月28日生效施
    行之洗錢防制法第2條第2款、第3條第1款規定，洗錢防制法
    所稱洗錢行為，包含最輕本刑為6月以上有期徒刑以上之刑
    之特定犯罪。又洗錢防制法之立法目的，即在於防範及制止
    因特定重大犯罪所得之不法財物或財產上利益，藉由洗錢行
    為（例如經由各種金融機構或其他交易管道），使其形式上
    轉換成為合法來源，以掩飾或切斷其財產或財產上利益來源
    與犯罪之關聯性，而藉以逃避追訴、處罰，故其所保護之法
    益為國家對於特定重大犯罪之追訴及處罰。是洗錢罪之成立
    ，除行為人在客觀上有掩飾或隱匿因自己重大犯罪所得財產
    或財產上利益之具體作為外，尚須行為人主觀上具有掩飾或
    隱匿其財產或利益來源與犯罪之關聯性，使其來源形式上合
    法化，以逃避國家追訴、處罰之犯罪意思，始克相當。因之
    ，是否為洗錢行為，自應就犯罪全部過程加以觀察，包括有
    無因而使重大犯罪所得之財物或財產上利益之性質、來源、
    所在地、所有權或其他權利改變，因而妨礙重大犯罪之追查
    或處罰，或有無阻撓或危及對重大犯罪所得之財物或財產上
    利益來源追查或處罰之行為在內（最高法院100年度台上字
    第6960號判決意旨參照）；另過去實務認為，行為人對犯特
    定犯罪所得之財物或利益作直接使用或消費之處分行為，或
    僅將自己犯罪所得財物交予其他共同正犯，祇屬犯罪後處分
    贓物之行為，非本條例所規範之洗錢行為，惟依新法規定，
    倘行為人意圖掩飾或隱匿特定犯罪所得來源，而將特定犯罪
    所得直接消費處分，甚或交予其他共同正犯予以隱匿，而由
    共同正犯以虛假交易外觀掩飾不法金流移動，即難認僅單純
    犯罪後處分贓物之行為，應仍構成新法第2條第1或2款之洗
    錢行為（最高法院108年度台上字第1744、2500號判決意旨
    參照）。
三、核被告所為，係犯刑法第339條之4第1項第2款之三人以上共
    同犯詐欺取財、洗錢防制法第14條第1項之洗錢及組織犯罪
    防制條例第3條第1項後段之參與組織犯罪等罪嫌。又被告與
    林意純及本案詐欺集團其他成員就上開所為，有犯意聯絡及
    行分擔，請依刑法第28條共同正犯規定論處。又被告係一行
    為觸犯數罪名，為想像競合犯，依刑法第55條之規定，請從
    一重以三人以上共同犯詐欺取財罪處斷。
四、另按行為人以一行為觸犯組織犯罪防制條例第3條第1項後段
    之參與犯罪組織罪，及刑法第339條之4第1項第2款之加重詐
    欺取財罪，依刑法第55條前段規定從一重之加重詐欺取財罪
    處斷而為科刑時，於有預防矯治其社會危險性之必要，且符
    合比例原則之範圍內，由法院依組織犯罪防制條例第3條第3
     項規定，一併宣告刑前強制工作（最高法院108年度台上大
    字第2306號刑事裁定）。查本件被告係一行為觸犯參與組織
    及加重詐欺取財罪，請於符合比例原則範圍內，宣告刑前強
    制工作。
五、依刑事訴訟法第251條第1項提起公訴。
　　此　致
臺灣桃園地方法院
中　　華　　民　　國　  110 　年　　11　　月　　17　　日
　　　　　　　　　　　　　　　檢　察　官  劉威宏
本件證明與原本無異
中　　華　　民　　國　  110   年　  12    月　　 2    日
                              書  記  官  鄭宗仁 
所犯法條　　
中華民國刑法第339條之4第1項第2款
犯第 339 條詐欺罪而有下列情形之一者，處 1 年以上 7 年以
下有期徒刑，得併科 1 百萬元以下罰金：
一、冒用政府機關或公務員名義犯之。
二、三人以上共同犯之。
三、以廣播電視、電子通訊、網際網路或其他媒體等傳播工具，
    對公眾散布而犯之。
洗錢防制法第14條第1項
有第二條各款所列洗錢行為者，處 7 年以下有期徒刑，併科新
臺幣 5 百萬元以下罰金。
組織犯罪防制條例第3條第1項後段
發起、主持、操縱或指揮犯罪組織者，處 3 年以上 10 年以下
有期徒刑，得併科新臺幣 1 億元以下罰金；參與者，處 6 月以
上 5 年以下有期徒刑，得併科新臺幣 1 千萬元以下罰金。但參
與情節輕微者，得減輕或免除其刑。
附表：
編號 被害人 詐騙時間 詐騙方法 匯款時地 匯款金額 （新臺幣） 匯入帳戶 1 楊語岑 （提告） 於109年10月23日下午4時30分許 撥打電話予楊語岑，佯稱其有在網路平台購物扣款，需以操作自動櫃員機之方式解除云云，因而依指示匯款 自109年10月25日下午4時18分許起至同日下午4時23分許止，在嘉義縣○○市○○里00000號之衛生福利部朴子醫院，以操作自動櫃員機之方式匯款 ①2萬9,989元 ②2萬3,985元 廖珈瑜所有上開永豐銀行帳戶